臺灣高等法院臺南分院刑事判決　　　　　九十二年度上訴字第一三九七號　　　Ｇ
　　　上　訴　人
　　　即　被　告　　甲　○　○.
　　　輔　佐　人
　　　即被告之配偶　丙　○　○.
　　　選任辯護人　　李　孟　哲
右上訴人因妨害公務等案件，不服臺灣臺南地方法院九十一年度訴字第一○二一號中
華民國九十二年九月十六日第一審判決（起訴案號：臺灣臺南地方法院檢察署九十一
年度營偵字第八二五號），提起上訴，本院判決如左：
      主      文
上訴駁回。
      事      實
一、甲○○前因煙毒案件，經臺灣高雄地方法院判處有期徒刑三年三月，減為有期徒
    刑二年二月確定；嗣又因偽造文書案件，分經臺灣高雄地方法院及臺灣高等法院
    高雄分院判刑確定，並定執行刑為有期徒刑三年六月確定，上述案件經接續執行
    但併計累進處遇及假釋期間，而於民國八十五年二月十七日因縮短刑期假釋出監
    ，於八十八年八月二十八日假釋期滿執行完畢。猶不知警惕行止，竟於八十八年
    十二月間某日時，為謀竊電以節省其在臺南縣鹽水鎮義稠里一一○之八號實際經
    營之「醉美樓小吃部」成本支出，擅自將臺灣電力股份有限公司（以下簡稱臺電
    公司）裝設於「醉美樓小吃部」室外，隨同編號八五─六二五一─○一號電表箱
    內電表出租交由其保管之封印予以破壞毀損，並基於意圖為自己不法所有之概括
    犯意，連續自八十八年十二月間某日時起至九十年七月十六日上午十時許止，先
    後多次以抽出電表箱內比流器（簡稱ＣＴ）二次側線，使電流不通過電表而造成
    無法計量使用電度之方法而竊取電氣。迨至九十年七月十六日上午十時許，為臺
    電公司新營區營業處稽查股人員會同管區警員在上址查獲，並扣得拆卸之比流器
    二組及封印二個。
二、案經臺電公司訴由臺南縣警察局新營分局報請臺灣臺南地方法院檢察署檢察官偵
    查起訴。
      理      由
一、訊據上訴人即被告甲○○坦承其為「醉美樓小吃部」之實際負責人，且以李川河
    名義登記為負責人，並向臺電公司申請電表使用等情，惟否認有破壞電表封印及
    竊電之犯行，辯稱：當初告訴人即臺電公司之員工來拔比流器二組及現場勘查時
    ，並未通知被告，告訴人員工拔走其比流器，就說其竊電，比流器當初安裝在其
    店門口，不是在十字路口，比流器、鑑定說明及勘驗筆錄不足以認定被告之犯罪
    事實。「醉美樓小吃部」的用電紀錄也不能證明被告是否犯罪，因為其等生意有
    時好，有時不好，他們在勘查的時候，其等正值休業。八十七年三月三十日「醉
    美樓小吃部」曾遭告訴人查獲竊電嫌疑，惟當時「醉美樓小吃部」之實際負責人
    並非被告，而係顏鬧章，且當時告訴人查獲者係以遙控方式竊電，亦與本件拉開
    比流器二次側線之情形不同，尚不能以顏鬧章竊電事件而推論被告成立竊電犯行
    ，顏鬧章之用電實地調查書影本是告訴人提供之資料，不能作為直接證據。營業
    額的稅金是會計師在作帳，那時其生意不好，這些申報的資料也不能證明被告有
    竊電。證人邱國琛說他當時到場對於封印是否被撬開之犯罪相關事實也看不懂，
    只有簽名、拍照而已，他的證述不能作為不利於被告之證據。告訴人員工即證人
    李隆宗、劉隆建、林土勝等人於警訊時（被告誤為調查局）均證稱於警員未到場
    時，即已打開比流器電箱，察覺比流器二次側線被拉開後之異狀後，始報警處理
    ，與其等於原審審理時證稱其等是等警員到現場後才打開封印及電表箱，有所出
    入，其等倘能證明被告有竊電之犯罪事實，將獲有告訴人之高額查獲獎金，其等
    與被告係具有訴訟結果上之利害衝突，且證詞先後反覆不一，其等證言是否可採
    已非無疑，原審逕予採納作為被告不利之證據，係有違誤。原審至現場進行測試
    發現，比流器二次側線經抽出後，電表完全不運作，並非運作過於緩慢，然被告
    八十七年度及八十八年度皆有用電度數及繳納新臺幣（下同）數萬元或遠遠高於
    基本費之電費，因此，倘若被告欲以此方法竊電，則被告應不時抽出以及接回比
    流器二次側線，使電表時而停止運轉，時而恢復計費之效用，惟告訴人動用龐大
    人力始能實際操作，該過程複雜而危險，被告未具電氣方面之專業知識，如何能
    先後多次抽出又接回比流器二次側線，且告訴人自八十八年十二月間某日起至九
    十年七月十六日上午十時許止，何以長達十九個月期間，竟未發現被告竊電之事
    實，豈不悖於常情？原審至現場進行測試結果，抽出比流器二次側線後，第一次
    通電時，醉美樓屋頂隨即發生冒煙之現象，經研判係霓虹燈線路走火，因此關閉
    霓虹燈，於二十分鐘後，進行第二次測試，開啟冷氣及全部電力（不包括霓虹燈
    ），比流器並無異常情形或爆炸，「醉美樓小吃部」之營業時間為夜間，霓虹燈
    乃必然開啟之設備，抽出比流器二次側線後，既不能負荷霓虹燈之電力，被告即
    無法營業，足徵被告不可能以抽出比流器二次側線之方式竊電。被告因非經營專
    才，不懂經營之道，又有重聽，不適合與客人接待，於是將「醉美樓小吃部」之
    全部事務均委由小股東曾萬得全權處理，被告甚少至該小吃部，亦未親自參與經
    營，則被告豈有可能為公訴人所指之犯罪行為？「醉美樓小吃部」股東除被告一
    人外，尚有他人，所有股東對用電數均有利害關係，且用電多寡亦可能造成電費
    負擔及分擔之高低，茍有以不正當方法改變電表構造達減少給付電費之目的，則
    其等就動機而論，應無分軒輊，同有竊電之動機及必要，從而由行為動機一隅，
    推論係被告一人實施犯罪事實之依憑，並無法解釋上開疑點，而可達於無合理懷
    疑，可得確信被告犯罪之有罪確定之程度云云。
二、經查：
（一）證人即告訴人臺電公司之稽查人員李隆宗、劉隆建、林土盛係於九十年七月十
      六日上午日十時許進行例行檢查時，發現告訴人裝設於「醉美樓小吃部」外之
      編號八五─六二五一─○一號電表箱封印遭撬開破壞痕跡，及電表箱內之比流
      器二次側線已被拉出，即行通知臺南縣警察局新營分局鹽水分駐所警員邱國琛
      到場後，始打開封印並開啟電表箱，旋拍照拆卸比流器加以密封等事實，業據
      證人李隆宗、劉隆建、林土盛於警訊時、偵查中及原審審理時證述明確（見警
      卷第十八頁至第二三頁、偵查卷第十二頁正面、原審卷第三十頁至第三三頁）
      ，並有用電實地調查書影本一份及照片十七張附於警卷（第二四頁、第二六頁
      至第三一頁）及扣案之拆卸比流器二組及封印二個足資佐證。證人即受通知陪
      同在場之警員邱國琛於原審審理時亦結證稱：其是經李隆宗等通知後到達，並
      全程在場，在場當時並無異常現象，開箱時情形即如警卷照片所示，至於封印
      有無被撬開痕跡，因其看不懂，故未加以查看等語（見原審卷第三三頁）。而
      依警卷照片所示，告訴人稽查人員確係於警員邱國琛到場之後，始行開啟電表
      箱（見警卷二六頁第三張照片），且電表箱內左側比流器二次側線均遭抽出，
      右側比流器僅經抽出左側之（紅色）二次側線，如此告訴人稽查人員李隆宗、
      劉隆建、林土盛等人，確係初步查勘電表箱外觀即行通知司法警察到場，並於
      警員邱國琛到場，始為開啟封印與電表箱之查勘與拆卸封印、比流器之作為，
      並查知「醉美樓小吃部」所使用之電表箱，有破壞封印及抽出比流器二次側線
      之情形。被告辯稱：告訴人員工即證人李隆宗、劉隆建、林土勝等人於警訊時
      均證稱於警員未到場時，即已打開比流器電箱，察覺比流器二次側線被拉開後
      之異狀後，始報警處理，與其等於原審審理時證稱其等是等警員到現場後才打
      開封印即電表箱，有所出入，其等證言是否可採以非無疑，原審逕予採納作為
      被告不利之證據，係有違誤云云。惟查其等於警訊時均證稱「（你發現『醉美
      樓小吃店』所使用之00-0000-00電錶箱封印鎖遭撬開破壞痕跡，及電錶箱內之
      比流器二次側線已被拉出，以致用電中電錶計量失準等竊電行為後，你如何處
      理？）報警會同處理。」等語（見警卷第十八頁背面、第二十頁背面、第二二
      頁背面）；於原審審理時均證稱：「（九十年七月十六日上午十稽查當時現場
      狀況為何？）電箱上封印有被撬開的情況，我們是等到警員到場後才打開封印
      及電錶箱，就是庭上的邱警員（指邱國琛），裡面的ＣＴ接線被拉出來了：：
      ：。」等語（見原審卷第三十頁），證人李隆宗、劉隆建、林土盛於警訊時及
      原審審理時均證稱其等稽查時發現電表箱上封印有被撬開破壞痕跡，及裡面的
      比流器二次側線已被拉出，於警訊時均證稱即報警處理，於原審審理時均證述
      其等是等到警員到場後才打開封印及電表箱，其等先後證述並非不一致，被告
      此部分之辯解，不足採。
（二）被告辯稱：證人邱國琛說他當時到場對於封印是否被撬開之犯罪相關事實也看
      不懂，只有簽名、拍照而已，他的證述不能作為不利於被告之證據云云。惟查
      告訴人之人員既已通知司法警察到場監看作證，自不能僅因到場警員未具專業
      知識或怠於行使職權而全然推翻警員到場後之查證結果。再者，電表（含封印
      ）係電力用戶向告訴人承租使用之物，所有權人為告訴人（參見電業法六十三
      條），且並非裝置於「醉美樓小吃部」室內之被告管領空間，故告訴人之人員
      發現有違法使用電表竊電情事，未通知電表承租人而逕予拆除停止供電（參見
      電業法第七十二條第一項第一款），程序上並無違法之處，被告執此指摘告訴
      人查報程序，並據以主張排除此項證據，自難採取。
（三）原審函請財團法人臺灣大電力研究試驗中心鑑定及查明：「電表內之ＣＴ二次
      側線被拉出後，對電表造成如何之影響？是否將使電表失準漏載用電數？是否
      導致比流器燒毀？」等情，據該中心函覆：「若係供給電度表計量電度之比流
      器電路導線被開路時：：：，將致該電度表無法計量該回路電流之電度。使用
      中之低壓貫穿型比流器，若其二次繞組長時間開路，有導致該比流器燒毀之可
      能，惟非一定會燒毀，若貴院仍需瞭解此項性能，可請該比流器之製造廠說明
      」等語，有該中心九十一年十二月二日大電表字第九一一二─一四二三號函附
      原審卷（第七六頁）可稽。經再函詢扣案比流器之製造廠樂士電機股份有限公
      司，該公司函覆略稱：「：：：將比流器二次側線圈銅線破壞或剪斷使其斷路
      無輸出，此時比流器形同虛設，完全喪失電流轉換之功能（200A轉換成5A），
      藉由此一方法達到漏載用電的目的。：：：（比流器）二次側線圈被拉出其破
      壞現象如屬斷線，將導致比流器故障因而無輸出訊號：：：比流器本體僅斷線
      不會繞毀：：：」等語，亦有該公司陳報狀所附之比流器鑑定說明一份附於原
      審卷（第八八頁至第九十頁）可按。嗣經原審再實地裝回扣案之比流器於上述
      電表箱，並抽出該比流器二次側線且開啟「醉美樓小吃部」內部霓虹燈以外全
      部電器運轉二十分鐘，亦未發生比流器燒毀情事，且確使電表完全不生計電作
      用，有原審九十二年七月二十八日勘驗筆錄在卷可參。被告辯稱：原審至現場
      進行測試結果，抽出比流器二次側線後，第一次通電時，醉美樓屋頂隨即發生
      冒煙之現象，經研判係霓虹燈線路走火，因此關閉霓虹燈，於二十分鐘後，進
      行第二次測試，開啟冷氣及全部電力（不包括霓虹燈），比流器並無異常情形
      或爆炸，「醉美樓小吃部」之營業時間為夜間，霓虹燈乃必然開啟之設備，抽
      出比流器二次側線後，既不能負荷霓虹燈之電力，被告即無法營業，足徵被告
      不可能以抽出比流器二次側線之方式竊電云云。惟查原審進行第二次測試，開
      啟冷氣及全部電力（不包括霓虹燈），比流器並無異常情形或爆炸，則白天不
      用霓虹燈，開啟冷氣及全部電力時，仍可竊電，被告此部分之辯解，亦無足取
      。
（四）「醉美樓小吃部」前於八十七年三月三十日經告訴人之人員查獲在比流器內加
      裝內附遙控設備之不明物體，以控制電表運轉之方式竊電，並由掛名負責人顏
      鬧章出面與告訴人達成賠償電費之民事和解等情，業據證人顏鬧章及證人即告
      訴人之稽查人員蔡忠良、周嘉瓞於原審審理時證述屬實（見原審卷第第一三七
      頁、第一六四頁、第一六五頁），並有告訴人八十七年三月三十日用電實地調
      查書影本一份附於偵卷（第三八頁）足參。而被告於上開查獲竊電之時，已係
      「醉美樓小吃部」之小股東之一，且在查獲竊電後知悉上開情事之事實，亦據
      被告及證人顏鬧章一致供述在卷（見原審卷一三六頁、第一三八頁）。故被告
      於九十年七月十六日上午告訴人之稽查人員發現比流器二次側線遭抽出前，已
      知其所負責經營之「醉美樓小吃部」曾經因竊電經查獲而賠償電費等情，被告
      辯稱：被告因非經營專才不懂經營之道，又有重聽，不適合與客人接待，於是
      將「醉美樓小吃部」之全部事務軍委由小股東曾萬得全權處理，被告甚少至該
      小吃部，亦未親自參與經營，則被告豈有可能為公訴人所指之犯罪行為？「醉
      美樓小吃部」股東除被告一人外，尚有他人，所有股東對用電數均有利害關係
      ，且用電多寡亦可能造成電費負擔及分擔之高低，茍有以不正當方法改變電表
      構造達減少給付電費之目的，則其等就動機而論，應無分軒輊，同有竊電之動
      機及必要，從而由行為動機一隅，推論係被告一人實施犯罪事實之依憑，並無
      法解釋上開疑點，而可達於無合理懷疑，可得確信被告犯罪之有罪確定之程度
      云云，亦不足採。
（五）按變動電表箱內設備與配線（於本件則係抽出比流器之ＣＴ二次側線），就一
      般人而言，是為具有感電風險之高度危險性舉措，況苟非專業人士，或有特定
      目的（如意圖竊電），當無抽出比流器之二次側線得以使電表失卻作用之認知
      。而每一用戶均有其專用之電表以計算用電情形，經驗上殊少見聞無關利害之
      人擅自變動他人電表箱內設備與配線。況衡諸常情，「醉美樓小吃部」既有此
      竊電遭查獲之紀錄，被告應較一般電力用戶或商業經營者更注意其用電之電表
      箱是否已經破壞封印，或電表箱內設備是否已經變動。被告於本院審理時辯稱
      稱：「台電人員拔走我的比流器，就說我竊電，比流器當初安裝在我的店門口
      ，不是在十字路口。」等語（見本院卷九十三年二月十九日審判筆錄），又辯
      稱：「該電表箱係設於戶外電線桿上，距醉美樓約一百公尺之遙，非為被告所
      占有，故該電表箱非為被告所應照管，所得照管，原審以醉美樓小吃部有此遭
      竊電查獲之經歷，因而課予被告應較一般電力用戶或商業經營者更注意用電之
      電表箱是否已經破壞封印之注意義務，並以比流器二次側線箱封印及封印鉛、
      比流器二次側線遭不明之人惡意破壞，即認定被告成立竊電之犯行，不無率斷
      之嫌。」等語（見附於本院卷之九十三年二月十六日辯護意旨狀），被告對於
      電表箱設置地點之供述不一，惟從上開照片以觀，電表箱係安裝於戶外電線桿
      上，被告為「醉美樓小吃部」之實際負責人，既租用電表，對於電表箱是否遭
      人破壞，應有注意義務，此部分之辯解，亦不足採。
（六）「醉美樓小吃部」分別於八十七年三月三十日（下稱第一次查獲）及九十年七
      月十六日（下稱第二次查獲）遭告訴人之稽查人員認為涉有竊電情事而拆除電
      表，依經驗判斷，上開甫經查獲竊電之後，應屬較無竊電情形，故用電紀錄較
      為可信之時期。再依常情以觀，一般經營餐飲或酒家業者，於相同月份與氣候
      條件之情形下，營業額較高之時期，用電量通常亦等同升高。然經交叉比對告
      訴人提供之用電紀錄與財政部臺灣省南區國稅局臺南縣分局提供之營業稅自動
      報繳年檔，「醉美樓小吃部」八十七年十二月至九十年十二月之營業稅申報交
      易金額與用電紀錄，發現：1.「醉美樓小吃部」於第一次查獲當年之八十七年
      十二月間申報之「應稅銷售額」為二十一萬八千四百零三元，用電度數為三萬
      二千六百四十度；八十八年十二月申報之「應稅銷售額」則為三十萬五千零三
      十三元，用電度數為二萬一千二百度。故八十八年十二月營業額高於八十七年
      十二月，用電度數較之八十七年十二月反而少一萬餘度。2.第二次查獲當年之
      九十年十月間申報之「應稅銷售額」為十五萬七千四百零九元，用電度數為三
      萬九千九百二十度；第二次查獲前之八十九年十月申報「應稅銷售額」則為四
      十三萬八千二百六十四元，用電度數為二萬一千二百度。顯示八十九年十月營
      業額高於九十年十月，用電度數較之九十年十月短少一萬八千餘度。3.第二次
      查獲當年之九十年十二月間申報之「應稅銷售額」為二十三萬六千五百三十一
      元，用電度數為二萬零二百四十度；第二次查獲前之八十九年十二月申報「應
      稅銷售額」則為三十八萬八千三百十五元，用電度數為一萬零二百八十度。顯
      示八十九年十二月營業額高於九十年十二月，用電度數較之九十年十二月短少
      約一萬度，有告訴人提出之醉美樓小吃部用電基本資料二份及財政部臺灣省南
      區國稅局臺南縣分局九十二年四月十日南區國稅南縣三字第○九二○○一一四
      六五號函附之「醉美樓餐廳」（八十七年十一月份以前為小店戶）營業稅自動
      報繳年檔二十二份附於原審卷（第六一頁、第九八頁、第一○一頁至第一二四
      頁）可稽。又自告訴人提供之用電紀錄可知，「醉美樓小吃部」每當遭告訴人
      發現認為有竊電情事之後，該店之用電度數即大幅增加，再經上述比對結果，
      則發現查獲竊電後之月份，與不同年度相同月份比較，甫經查獲竊電後之月份
      縱使營業金額較少，用電仍明顯多於不同年度相同月份達一萬度左右，若非人
      為竊電，焉能呈現此等不符合常情之現象，且上述用電與銷售矛盾情形絕非告
      訴人一次查報行為即得顯現，故被告辯稱：告訴人員工即證人李隆宗、劉隆建
      、林土勝等人於警訊時均證稱於警員未到場時，即已打開比流器電箱，察覺比
      流器二次側線被拉開後之異狀後，始報警處理，及原審審理時證稱其等是等警
      員到現場後才打開封印即電表箱，有所出入，其等倘能證明被告有竊電之犯罪
      事實，將獲有告訴人之高額查獲獎金云云及於原審辯稱：實難排除告訴人之稽
      查人員可能借栽贓手法不法獲取查報獎金云云，顯不足取。
（七）被告辯稱：被告因非經營專才不懂經營之道，又有重聽，不適合與客人接待，
      於是將「醉美樓小吃部」之全部事務軍委由小股東曾萬得全權處理，被告甚少
      至該小吃部，亦未親自參與經營，則被告豈有可能為公訴人所指之犯罪行為云
      云。證人曾萬得雖於原審審理時附合其說（見原審卷第七一頁），然查證人即
      被告所聘掛名「醉美樓小吃部」負責人李川河迭於警訊及偵查中證稱：一切事
      情均交由被告處理，是被告以其身分證去申請登記為「醉美樓小吃部」負責人
      ，實際負責人為被告，其未在該小吃部擔任任何職務及工作，被告才是真正的
      老闆等語（見警卷第一頁至第四頁、偵卷第十一頁背面），核與被告於警訊及
      偵查中所供：證人李川河是該公司營業登記證負責人，而實際處理事務負責人
      是被告，「醉美樓小吃部」實際營業狀況是其在運作，其是實際經營者等情節
      相符（見警卷第七頁至第十頁、偵卷第十四頁背面）。故被告確為「醉美樓小
      吃部」之實際負責人，已無疑義，被告所辯其將「醉美樓小吃部」之全部事務
      軍委由小股東曾萬得全權處理，及證人曾萬得於原審審理時所證述「醉美樓小
  吃部」現場事務全部係其處理云云，係卸責及迴護之詞，均無足取。
（八）按認定犯罪事實所憑之證據，雖不以直接證據為限，間接證據亦包括在內，如
      間接證據為訴訟上之證明，已達通常一般之人均不致有所懷疑，而得確信其為
      真實之程度者，即得為有罪事實之認定，最高法院七十六年台上字第四九六號
      判例可供參照。本件雖查無直接證據證明被告破壞封印及抽出比流器二次側線
      以竊電，但綜合上述間接證據及經驗法則而為判斷，已足排除並無竊電情事或
      其他人士竊電之合理懷疑，被告辯稱：「醉美樓小吃部」股東除被告一人外，
      尚有他人，所有股東對用電數均有利害關係，且用電多寡亦可能造成電費負擔
      及分擔之高低，茍有以不正當方法改變電表構造達減少給付電費之目的，則其
      等就動機而論，應無分軒輊，同有竊電之動機及必要，從而由行為動機一隅，
      推論係被告一人實施犯罪事實之依憑，並無法解釋上開疑點，而可達於無合理
      懷疑，可得確信被告犯罪之有罪確定之程度云云，不足採。
（九）本件因無直接證據足以明確判斷被告破壞封印、抽出比流器二次側線之時間，
      以及實際抽出比流器二次側線之次數，但破壞封印無非為打開電表箱抽出比流
      器二次側線以竊電，爰參酌「醉美樓小吃部」自八十七年起歷年之用電紀錄及
      告訴代理人乙○○於偵查中根據用電紀錄而為之推斷，認定八十八年十二間某
      日為被告開始犯罪之時間（見偵查卷第十二頁背面）。又抽出比流器二次側線
      後電表完全無法運轉，已如前述，而依告訴人所提供之「醉美樓小吃部」用電
      紀錄顯示，該店並非每次僅繳納基本電費，故被告係以時而抽出比流器二次側
      線使電表停止運轉並竊電，時而接回比流器二次側線以使電表仍保持運轉之方
      式，間斷式反覆竊電，亦堪確認。被告辯稱：其於八十七年度及八十八年度皆
      有用電度數及繳納新臺幣數萬元或遠遠高於基本費之電費，因此，倘若被告欲
      以此方法竊電，則被告應不時抽出以及接回比流器二次側線，使電表時而停止
      運轉，時而恢復計費之效用，惟告訴人動用龐大人力始能實際操作，該過程複
      雜而危險，被告未具電氣方面之專業知識，如何能先後多次抽出又接回比流器
      二次側線，且告訴人自八十八年十二月間某日起至九十年七月十六日上午十時
      許止，何以長達十九個月期間，竟未發現被告竊電之事實，豈不悖於常情云云
      ，亦無足採。
（十）綜上所述，被告確有損壞電表箱之封印及比流器二次側線以竊電之犯行，被告
      所辯，無非卸責之詞，不足採信，事證明確，被告犯行堪以認定。至於被告聲
      請傳訊證人王茂源，證明告訴人之稽查人員到現場把電錶箱打開之後警察才到
      場，不是警察到才打開的云云，因事證已明，本院認無傳訊之必要。
三、按臺電公司電表箱上之封印，其上刻有臺電字樣及圖樣，用以證明該電表之封印
    鎖為臺電公司所加封，即與刑法第二百二十條第一項所稱足以為表示其用意之證
    明者相當，自應以文書論，且已隨同出租之電表，由用戶保管；又抽出比流器
    二次側線之作為，應屬電業法第一百零六條第二款「改動（電）表外之線路」之
    行為，核被告之所為，係犯刑法第一百三十八條之損壞公務員委託第三人掌管之
    文書罪及電業法第一百零六條第二款之竊電罪。公訴人認為被告之竊電行為係該
    當於電業法第一百零六條第三款「損壞或改變電度表、無效電力計、其他計電器
    之構造，或以其他方法使其失效不準者」之規定，然查同法條第二款「繞越電度
    表或其他計電器，損壞或改動表外之線路者」之行為，亦足以造成使電流不經過
    電表以使電表失去計算電度功能之效果，故上述第三款規定之「以其他方法使其
    失效不準者」，應係第二款以外方法之補充性概括規定，應於未符合第二款之規
    定時，始有適用之餘地，是公訴人認被告之行為係犯該法條第三款之罪，尚有未
    洽，原審及公訴人於本院審理時已變更起訴法條電業法第一百零六條第三款為同
    條第二款。再被告之行為雖亦該當於刑法第三百二十條、第三百二十三條竊盜電
    氣之規定，然被告竊取電流之竊盜行為因與電業法第一百零六條第二款間，有普
    通法與特別法之關係，依特別法優於普通法之原則，自應適用電業法第一百零六
    條第二款之罪論處。又被告並非以單一抽出比流器二次側線之行為竊電，而係間
    斷式反覆竊電，業如前述，核其所為數竊電行為，時間緊接，所犯罪名相同，顯
    係出於概括之犯意反覆為之，為連續犯，應依刑法第五十六條之規定就竊電罪部
    分論以一罪。又被告所犯毀壞公務員委託第三人掌管之文書罪及連續竊電罪間，
    有方法結果之牽連關係，為牽連犯，應依刑法第五十五條規定從一重依毀壞公務
    員委託第三人掌管之文書罪處斷。再被告前因煙毒案件，經臺灣高雄地方法院判
    處有期徒刑三年三月，減為有期徒刑二年二月確定；嗣又因偽造文書案件，分經
    臺灣高雄地方法院及臺灣高等法院高雄分院判刑確定，並定執行刑為有期徒刑三
    年六月確定，上述案件經接續執行但併計累進處遇及假釋期間，而於八十五年二
    月十七日因縮短刑期假釋出監，於八十八年八月廿八日假釋期滿執行完畢，有臺
    灣臺南地方法院檢察署刑案資料查註紀錄表一份附於偵查卷及臺灣高等法院被告
    全國前案紀錄表一份附於本院卷足憑，其於五年以內再犯本件有期徒刑以上之罪
    ，為累犯，應依刑法第四十七條規定加重其刑。
四、原審以被告罪證明確，適用電業法第一百零六條第二款，刑法第十一條前段、第
    二條第一項前段（贅引）、第一百三十八條、第二百二十條（贅引並漏列第一項
    ）、第五十五條、第四十七條、第四十一條第一項前段，罰金罰鍰提高標準條例
    第一條前段、第二條之規定，並審酌被告素行不端，以上述方法竊取國家資源以
    經營地下酒家，獲取不法利益匪淺，相當程度影響社會公平，遭查獲後又誣指執
    行公務人員栽贓，全無悔意，犯後態度欠佳等一切情狀，以被告為累犯，量處有
    期徒刑六月，如易科罰金，以三百元折算一日，認事用法並無違誤，量刑及易科
    罰金折算標準之諭知亦尚妥適。被告上訴否認犯罪，為無理由，應予駁回。又被
    告最後犯罪時間為九十年七月十六日，已在九十年一月十日修正公布，同年月十
    二日生效之刑法第四十一條第一項規定之後，對被告所處之刑，可逕依該規定諭
    知易科罰金之折算標準，原審比較新舊法之結果，以新法較有利於被告，依刑法
    第二條第一項前段規定，認應適用修正後刑法第四十一條第一項前段之規定，諭
    知易科罰金之折算標準，並無此必要。至檢察官於本院審理時請求判處被告有期
    徒刑七月，本院審酌各項情節認尚嫌過重，附此敘明。
據上論結，應依刑事訴訟法第三百六十八條，判決如主文。
本案經檢察官吳萃芳到庭執行職務。
中    華    民    國      九十三      年      三      月      四        日
                                  臺灣高等法院臺南分院刑事第三庭
                                      審判長法官  陳    清    溪
                                            法官  宋    明    蒼
                                            法官  楊    子    莊
右正本證明與原本無異。
剝奪行動自由部分如不服本判決，應於判決送達後十日內向本院提出上訴狀，其未敘
述理由者並應於提出上訴狀後十日內向本院補提理由書（應附繕本)。
                                      法院書記官  尤    乃    玉
中    華    民    國      九十三      年      三      月      八        日
附錄法條：
  電業法第一百零六條
    有左列行為之一者為竊電，處五年以下有期徒刑、拘役或五百元以下罰金：
    一  未經電業供電，而在其供電線路上私接電線者。
    二  繞越電度表或其他計電器，損壞或改動表外之線路者。
    三  損壞或改變電度表、無效電力計、其他計電器之構造，或以其他方法使其失
        效不準者。
    四  在電價較低之線路上，私接電價較高之電器者。
    五  包燈用戶，在原定電燈盞數及瓦特數以外，私自增加盞數或瓦特數者。
    六  電力用戶，在原申請馬力數、瓩數或仟伏安數以外，私自增加馬力數瓩數或
        仟伏安數者。
  刑法第一百三十八條
    毀棄、損壞或隱匿公務員職務上掌管或委託第三人掌管之文書、圖畫、物品，或
    致令不堪用者，處五年以下有期徒刑。
